臺灣高雄地方法院刑事判決　　　　96年度簡上字第358號
上　訴　人
即　被　告　丙○○
上列上訴人即被告因傷害案件，不服本院高雄簡易庭民國96年3
月12日95年度簡字第7220號所為第一審簡易判決（聲請簡易判決
處刑案號：台灣高雄地方法院檢察署95年度偵字第21937 號），
提起上訴，本院管轄之第二審合議庭裁定改依簡式審判程序審理
，判決如下：
    主  文
原判決撤銷。
丙○○犯傷害罪，處有期徒刑月，減為有期徒刑一月又十五日
，如易科罰金，以銀元佰元（即新台幣玖佰元）折算壹日。
    事  實
一、丙○○係高雄市○○區○○路299 號「獅子王大樓」之住戶
    兼管理委員。於民國95年6 月10日夜間10時20分許，乙○○
    前往「獅子王大樓」欲拜訪住於該大樓之友人陳瑩紛，先依
    該大樓之訪客程序在1 樓向值班管理員李文興填寫資料。其
    間，因丙○○在旁主動要求乙○○填寫訪客資料，遭乙○○
    質疑態度不佳，2 人乃發生口角爭執。乙○○辦畢訪客程序
    後，由李文興打電話通知陳瑩紛至1 樓帶路。不久，陳瑩紛
    之女李佩茹至1 樓欲帶乙○○上樓，此時丙○○竟阻止李佩
    茹帶乙○○上樓，其後更擋在該大樓中庭處使乙○○無法上
    樓。因乙○○執意進入大樓內部，丙○○竟基於傷害人身體
    之犯意，以手拉扯乙○○、將乙○○推倒並予毆打，致乙○
    ○因而受有右上臂鈍挫傷、兩手抓傷、左手食指扭傷、嘴唇
    撕裂傷、兩腳瘀傷、兩膝挫傷、臀部擦傷等傷害。
二、案經乙○○訴由高雄市政府警察局左營分局報告臺灣高雄地
    方法院檢察署檢察官聲請以簡易判決處刑。
    理  由
一、本件上訴人即被告丙○○所犯係死刑、無期徒刑、最輕本刑
    為3 年以上有期徒刑以外之罪，其就被訴事實為有罪之陳述
    ，經本院告知簡式審判程序之旨，並聽取其與檢察官之意見
    後，本院認無不得或不宜改依簡式審判程序進行之情事，依
    刑事訴訟法第273 條之1 第1 項規定，裁定進行簡式審判程
    序，合先敘明。
二、本案上訴意旨略以：案發當日，被告因身心焦慮以酒裝樂，
    又因被告認為告訴人乙○○之訪客資料未填寫完整，乃阻止
    告訴人上樓，告訴人先行出手作勢欲打被告耳光，乃引爆被
    告之失控情緒，被告於酒精催化之下，以非和平、理性之方
    式對待訪客，被告內心已十分愧疚、懊悔。但被告係為維護
    大樓訪客出入管理，一時把關過當，且被告之子女均在就學
    中、配偶罹患乳癌，原審之量刑，如易科罰金，對被告顯負
    擔過重，如被告無力繳納，恐遭牢獄之災，子女、配偶將乏
    人照顧，請考量被告係一時失常又無重大惡意，予以從輕量
    刑，並為緩刑之宣告云云。
三、上開事實，業據被告於本院審理中坦承不諱，核與證人即告
    訴人乙○○於警詢、偵查中指述之情節大致相符，並據證人
    李文興於警詢陳述及偵查中結證明確。此外，復有高雄榮民
    總醫院診斷證明書1 紙、監視錄影內容翻拍照片32幀在卷可
    參。被告自白核與事實相符，洵堪採為論罪科刑之依據。從
    而，本件事證明確，被告犯行，堪以認定，應予依法論科。
四、按被告行為後，刑法業於94年2 月2 日修正公布部分條文，
    並於95年7 月1 日施行（以下簡稱現行刑法，95年7 月1 日
    施行前之刑法簡稱修正前刑法）。依現行刑法第2 條第1 項
    規定：「行為後法律有變更者，適用行為時之法律。但行為
    後之法律有利於行為人者，適用最有利於行為人之法律。」
    又本次修正涵蓋之範圍甚廣，故比較新舊法時，應就罪刑有
    關之共犯、牽連犯、連續犯、有無累犯加重、自首減輕暨其
    他法定加減原因與加減例等一切情形，綜其全部罪刑之結果
    而為比較，復有最高法院95年5 月23日95年度第8 次刑庭會
    議決議可資參照。經查：
  (一)修正前刑法第33條第5 款規定「罰金：1 元以上。」，且被
    告行為時之罰金罰鍰提高標準條例第1 條前段規定：「依法
    律應處罰金、罰鍰者，就其原定數額得提高為2 倍至10倍」
    、第3 條規定：「依本條例提高罰金罰鍰之法律及其倍數由
    主管院定之」，刑法所定提高罰金本刑之數額（單位為銀元
    ），業經主管院核定提高為10倍，並自72年8 月1 日施行。
    至被告行為後，現行刑法第33條第5 款規定「罰金：新臺幣
    1 千元以上，以百元計算之。」，95年6 月14日公布施行之
    刑法施行法第1 條之1 亦規定：「中華民國94年1 月7 日刑
    法修正施行後，刑法分則編所定罰金之貨幣單位為新臺幣。
    94年1 月7 日刑法修正時，刑法分則編未修正之條文定有罰
    金者，自94年1 月7 日刑法修正施行後，就其所定數額提高
    為30倍。但72年6 月26日至94年1 月7 日新增或修正之條文
    ，就其所定數額提高為3 倍」，則被告行為時與行為後之法
    律，就罰金刑之提高數額已有不同。而刑法第277 條第1項
    傷害罪之法定刑為「3 年以下有期徒刑、拘役或1 千元以下
    罰金。」，則依被告行為時法，罰金刑部分經提高並折算為
    新臺幣後，最高可罰新臺幣3 萬元，最低則為新台幣30元。
    如依被告行為後之法律，因刑法第277 條第1 項規定，係72
    年6 月26日前所訂定，故罰金部分應提高為30倍，即最高可
    罰新台幣3 萬元，最低應罰新台幣1 千元；經比較新、舊法
    之結果，應以被告行為時法即修正前刑法對其較為有利。
  (二)又修正前刑法第41條第1 項前段規定：「犯最重本刑為5 年
    以下有期徒刑以下之刑之罪，而受6 個月以下有期徒刑或拘
    役之宣告，因身體、教育、職業、家庭之關係或其他正當事
    由，執行顯有困難者，得以1 元以上3 元以下折算1 日，易
    科罰金。」。再易科罰金折算標準，依廢止前罰金罰鍰提高
    標準條例第2 條前段規定，就其原定數額提高為1 百倍折算
    1 日，即以銀元3 百元（即新臺幣9 百元）折算為1 日。惟
    現行刑法第41條第1 項前段則將易科罰金之折算標準修正為
    得以新臺幣1 千元、2 千元或3 千元折算1 日，易科罰金。
    經比較結果，以修正前刑法之規定，較有利於被告。
  (三)經比較結果，因現行刑法之規定並未較有利於被告。則依現
    行刑法第2 條第1 項前段，本件應整體適用修正前刑法之規
    定論罪科刑。
五、核被告所為，係犯修正前刑法第277 條第1 項之傷害罪。原
    審認被告罪證明確，對被告論罪科刑，固非無見，然：(一)原
    審經比較新舊法後，雖認應依現行刑法第2 條第1 項前段，
    適修正前刑法第277 條第1 項論罪科刑，並應依修正前第41
    條第1 項、罰金罰鍰提高標準條例第1 條前段、廢止前罰金
    罰鍰提高標準條第2 條之規定，諭知易科罰金之折算標準。
    然卻依現行刑法第277 條第1 項對被告論處罪刑，並於引用
    法條欄記載以現行刑法第41條第1 項、刑法施行法第1 條之
    1 為其諭知易科罰金之折算標準，均有未恰。(二)又被告犯罪
    後，中華民國九十六年罪犯減刑條例業於96年6 月15日修正
    公布，並自同年7 月16日起施行。本件被告犯罪之時點係在
    96年4 月24日減刑基準日之前，且所犯之罪核與該條例第2
    條第1 項之規定相符，復無同條例第3 條限制減刑之除外情
    形，自應依該條例第2 條第1 項第3 款規定，減其上開宣告
    刑期，並諭知易科罰金之折算標準。原審未及依法減其宣告
    之刑，亦有未合。被告上訴意旨指摘原審量刑過重，雖無理
    由，然原審判決既有前開可議之處，自應由本院撤銷自為判
    決。爰審酌被告僅因細故即對告訴人施以暴力，損害告訴人
    之身體及人格尊嚴，被告事後雖坦認犯行，惟迄未與告訴人
    達成和解，賠償損失，犯罪後態度難謂良好，不宜寬貸；惟
    念其尚無犯罪科刑紀錄，有臺灣高等法院被告前案紀錄表1
    份在卷可稽，及告訴人所受傷勢幸非過於嚴重等一切情狀，
    認檢察官具體求處有期徒刑4 月，核屬過重，爰量處與原審
    相同之如主文所示之刑，且依中華民國96年罪犯減刑條例第
    7 條規定於判決主文同時諭知其宣告刑及減得之刑，並諭知
    如主文所示易科罰金折算標準，以示懲儆。末查，被告因犯
    後未積極於開庭以外之時地聯繫告訴人洽談和解事宜，態度
    不佳，其嗣於本院準備程序尋求與告訴人和解而遭告訴人所
    拒，告訴人已無欲原諒被告，並表明希望被告接受刑事處罰
    等情，業據告訴人於本院審理時陳明在卷，本院斟酌上情、
    本件犯罪情節及告訴人所受之傷勢，認尚不宜宣告緩刑，被
    告所請本院為緩刑宣告一事，容有未當，併此敘明。
據上論斷，依刑事訴訟法第455 條之1 第1 項、第3 項、第369
條第1 項前段、第364 條、第273 條之1 第1 項、第299 條1 項
前段，刑法第2 條第1 項前段，修正前刑法第277 條第1 項、第
41條第1 項前段，罰金罰鍰提高標準條例第1 條前段、廢止前罰
金罰鍰提高標準條第2 條，中華民國九十六年罪犯減刑條例第2
條第1 項第3 款、第7 條，判決如主文。
本案經檢察官甲○○到庭執行職務。
中　　華　　民　　國　　96　　年　　9　　月　　29　　日
                  刑事第十三庭  審判長法  官  黃惠玲
                                      法  官  蔣志宗
                                      法  官  黃苙荌
以上正本證明與原本無異。
本判決不得上訴。
中　　華　　民　　國　　96　　年　　10　　月　　2 　　日
                                      書記官  郭育秀
附錄本案論罪科刑法條：
中華民國刑法第277 條傷害人之身體或健康者，處3 年以下有期
徒刑、拘役或1 千元以下罰金。
犯前項之罪因而致人於死者，處無期徒刑或7 年以上有期徒刑；
致重傷者，處3 年以上10年以下有期徒刑。
